臺灣高等法院臺南分院刑事附帶民事訴訟判決
　　　上訴人即原告
　　　即被上訴人　　甲　○　○.
　　　被上訴人即
　　　被告即上訴人　乙　○　○.
右列當事人等因侵權行為附帶請求損害賠償事件，上訴人等對於中華民國九十三年十
一月三十日臺灣臺南地方法院刑事附帶民事訴訟判決（九十三年度附民字第一九六號
），提起上訴，本院判決如左：
      主      文
原判決關於命上訴人乙○○給付超過新台幣肆萬元本息部分及假執行之宣告暨訴訟費
用之裁判均廢棄。
右開廢棄部分，上訴人甲○○在第一審之訴及其假執行之聲請均駁回。
兩造其餘上訴均駁回。
第一、二審訴訟費用由上訴人乙○○負擔百分之十三，餘由上訴人甲○○負擔。
      事      實
甲、上訴人即原告即被上訴人甲○○方面：
    一、上訴聲明：求為判決：
        （一）原判決不利上訴人部分廢棄。
        （二）被上訴人應再給付上訴人新台幣（下同）二十五萬元，及自民國（下
              同）九十三年十一月十日起至清償日止，按週年利率百分之五計算之
              利息。
        （三）第一、二審訴訟費用由被上訴人乙○○負擔。
    二、對被告上訴答辯聲明：
        （一）上訴駁回。
        （二）第一、二審訴訟費用由被上訴人乙○○負擔。
    三、陳述：除與原判決記載相同者，予以引用外，補稱：
        （一）上訴人甲○○在刑事偵查中有提出錄影帶二捲及光碟二片，從錄影帶
              及光碟可看出上訴人甲○○遭被上訴人乙○○與「阿力」男子打到昏
              倒在地上時，被上訴人乙○○與「阿力」男子仍對已倒臥在地不省人
              事之上訴人甲○○，繼續無情與猛烈之攻擊，被上訴人乙○○此種行
              為簡直是沒有人性，此為上訴人甲○○上訴之第一原因。
        （二）上訴人甲○○在被毆打之前，是因被上訴人乙○○之父酒醉無理吵鬧
              要求上訴人甲○○下樓說明，上訴人甲○○才在接近凌晨時分下樓與
              被上訴人乙○○之父會面，且上訴人甲○○完全沒有出手毆打被上訴
              人乙○○之父或與其拉扯，之後被上訴人乙○○趕到就不分青紅皂白
              的攻擊上訴人甲○○，故上訴人甲○○當日沒有一點點錯，全部的錯
              都在被上訴人乙○○與其父，此為上訴之第二個原因。
        （三）上訴人甲○○為社區做很多工作，在社區受人敬重，如今上訴人陳慶
              祥無緣無故在社區內被打得鼻青臉腫，昏倒在地上後還不斷遭被上訴
              人乙○○以腳踢踹，可說人格尊嚴盡失，此為上訴之第三個原因。
        （四）被上訴人乙○○至今還說沒有打上訴人甲○○，無誠意和解，且不說
              出「阿力」之真實姓名，可見對其所為完全沒有道歉的誠意，此為上
              訴之第四個原因。
        （五）上訴人甲○○每月收入在十萬元以上，被上訴人乙○○也有四萬元，
              以上訴人甲○○受傷之重及人格尊嚴受踐踏而被上訴人乙○○僅須賠
              償上訴人甲○○五萬元，實不合理，此為原因之五。
        （六）綜上所述，上訴人甲○○請求被上訴人乙○○賠償三十萬元洵屬合理
              。
    四、證據：援用原審及刑事訴訟程序所提之證據。
乙、被上訴人即被告即上訴人乙○○方面：
    一、上訴聲明：求為判決：
        （一）原審判決關於上訴人乙○○敗訴部分廢棄。
        （二）上開廢棄部分被上訴人甲○○在第一審之訴駁回。
        （三）第一、二審訴訟費用由被上訴人甲○○負擔。
    二、對原告上訴答辯聲明：
        （一）上訴駁回。
        （二）第一、二審訴訟費用由被上訴人甲○○負擔。
    三、陳述：除與原判決記載相同者，予以引用外，補稱伊沒有出手毆打被上訴人
              甲○○之侵權行為，就不需要負精神損害賠償。
      理      由
一、按因犯罪而受損害之人，於刑事訴訟程序固得附帶提起民事訴訟，對於被告請求
    回復其損害，但其請求回復之損害，以被訴犯罪事實所生之損害為限，否則縱令
    得依其他事由，提起民事訴訟，亦不得於刑事訴訟程序附帶為此請求（最高法院
    六十年台上字第六三三號判例意旨參照）。查本件刑事判決即本院九十四年度上
    易字第十七號判決認定被告之犯罪事實為：「乙○○係穆顯雄之子，緣乙○○於
    九十三年二月二十一日晚上十一時四十五分許，因其父穆顯雄曾於當日晚上十一
    時三十分許，酒後不滿社區安寧吵雜而找大樓管理員黃進來理論，並要管理員黃
    進來聯絡擔任大樓主任委員的甲○○下樓處理，甲○○在與穆顯雄協商過程中發
    生爭執，適乙○○打電話給穆顯雄，穆顯雄便要乙○○前來處理，乙○○遂帶領
    一名真實姓名不詳綽號「阿力」之成年男子，同往台南縣永康市○○路一Ｏ五巷
    四四號前找甲○○理論，詎乙○○與綽號「阿力」之男子到達上址後，即共同基
    於傷害他人身體之犯意聯絡，徒手毆打甲○○，致甲○○受有頭部外傷併右眼皮
    瘀青及頭皮下水腫等傷害。嗣乙○○見住戶蕭汝專進入守衛室，欲打電話報警，
    復基於毀損之犯意，尾隨蕭汝專進入守衛室，將電話線扯斷，損壞電話，足以生
    損害於他人」，有本院九十四年度上易字第十七號刑事判決附卷可稽，是上訴人
    甲○○於本件刑事附帶民事訴訟請求上訴人乙○○誣告其傷害所受之精神上損害
    賠償部分，因非本件刑事判決所認定之犯罪事實，則上訴人甲○○即不得於前開
    刑事案件之刑事訴訟程序附帶以上訴人乙○○誣告為由，請求精神上之損害賠償
    。上訴人甲○○於刑事訴訟程序附帶為此部分之請求，其訴顯難認為合法，本院
    自應依刑事訴訟法第五百零二條第一項，以判決駁回之，合先敘明。
二、本件上訴人甲○○起訴主張：九十三年二月二十一日晚上十一時，大樓住戶穆顯
    雄喝醉酒在守衛室前吵鬧，要求擔任大樓主委之上訴人甲○○下樓說明為何沒有
    處理其他住戶爭吵乙事。上訴人甲○○下樓再三向穆顯雄解說，但穆顯雄仍繼續
    吵鬧，當時穆顯雄接到被上訴人乙○○打進來之電話，隨即要被上訴人乙○○找
    人過來。三分鐘後，被上訴人乙○○與另一名綽號「阿力」之成年人開車抵達，
    二人下車後，不分青紅皂白，立即對上訴人甲○○猛烈攻擊，致上訴人甲○○受
    有頭部外傷併右眼皮瘀青及頭皮下水腫等傷害，上訴人乙○○並因傷害而受有精
    神上之痛苦，爰依民法第一百九十五條第一項規定，請求被上訴人乙○○賠償三
    十萬元之精神上損失，並自起訴狀繕本送達被上訴人乙○○之翌日起至清償日止
    ，按週年利率百分之五計算之利息等語（按上訴人甲○○於《刑事附帶民事起訴
    狀》之「訴之聲明」及原審、本院言詞辯論時，均係請求精神上損害賠償三十萬
    元，堪認上訴人甲○○係起訴請求精神上損害賠償三十萬元，故原審判決逕援引
    刑事附帶民事起訴狀內文記載請求五十萬元之精神上損害賠償核非當事人真意，
    合先說明）。被上訴人即上訴人乙○○則以伊沒有出手毆打被上訴人甲○○，況
    被上訴人甲○○要求之金額過高，伊亦無力支付等語。
三、查上訴人甲○○主張其於九十三年二月二十一日晚上十一時許（按刑事判決認定
    之時間為十一時四十五分許），遭上訴人乙○○夥同一名真實姓名不詳綽號「阿
    力」之成年男子，徒手毆打致受有頭部外傷併右眼皮瘀青及頭皮下水腫等傷害，
    業據上訴人甲○○於刑事程序提出奇美醫學中心診斷證明書乙紙（詳刑事警卷第
    三一頁）、照片四張（詳刑事偵查卷第二十、二一頁）為證，而上訴人乙○○雖
    不否認上訴人甲○○受有前揭之傷害，惟抗辯上訴人甲○○所受之傷害非伊毆打
    所致等語，經查：
    （一）上訴人甲○○主張上訴人乙○○於九十三年二月二十一日晚上十一時，夥
          同另一名綽號「阿力」之不詳姓名男子共同毆傷上訴人甲○○，致上訴人
          甲○○受有頭部外傷併右眼皮瘀青及頭皮下水腫等傷害之事實，業據在現
          場目睹之證人黃進來，與另一目擊證人蕭汝專於檢察官訊問時證述明確（
          詳偵查卷第十、十一頁），核與上訴人甲○○陳述之情節相符。而上訴人
          甲○○受有上揭傷害，亦有奇美醫學中心診斷證明書一紙（詳警卷第三一
          頁）、照片四張（詳偵查卷第二十、二一頁）可憑，此外，復有本件錄影
          光碟翻拍照片二十八張（詳偵卷第二五—三四頁）足稽，堪認上訴人陳慶
          祥主張之事實為真正。而上訴人甲○○受有頭部外傷併右眼皮瘀青及頭皮
          下水腫等傷害，與上訴人乙○○和另一名綽號「阿力」男子之共同毆打行
          為間，乃有相當因果關係，亦無疑義。故上訴人乙○○辯稱：其無故意傷
          害上訴人甲○○云云，並無可採。
    （二）按因故意或過失，不法侵害他人之權利者，負損害賠償責任；不法侵害他
          人之身體者，被害人雖非財產上之損害，亦得請求賠償相當之金額；民法
          第一百八十四條第一項前段、第一百九十五條第一項前段分別定有明文。
          查本件上訴人甲○○與上訴人乙○○素無夙怨，竟因上訴人乙○○父親與
          上訴人甲○○發生細故，上訴人乙○○隨即夥同另一名綽號「阿力」之男
          子，共同毆傷上訴人甲○○，致上訴人甲○○受有頭部外傷併右眼皮瘀青
          及頭皮下水腫等傷害，精神上難謂無受痛苦。又查上訴人甲○○國中畢業
          ，目前開設五金烤漆、塗裝工廠，每月營業額大約十八萬元至二十萬元，
          而被告國中肄業，從事環保工作，月薪約四萬元，為兩造分別陳明在卷（
          詳原審卷第二四、二五頁）；再上訴人甲○○名下有房屋一筆、土地二筆
          、汽車一部並另有投資及利息所得，被告名下則有一筆投資等情，則有原
          審依職權調取之稅務電子闡門財產所得調件明細表在卷（詳原審卷第十二
          —十四頁）可稽。經斟酌兩造上開教育程度、職業、身分、地位、經濟能
          力及上訴人甲○○所受傷害痛苦程度等情，本院認上訴人甲○○所得請求
          之精神慰撫金，以四萬元為適當，超過此金額範圍以外請求，即難認為正
          當。至上訴人甲○○主張其就本案並無錯誤，且其在社區受人敬重，卻遭
          上訴人乙○○打得人格盡失云云，均與審酌本件慰撫金乙情無涉，蓋上訴
          人甲○○有沒有錯，乃民法第二百十七條過失相抵之問題，又上訴人陳慶
          祥是否人格盡失乃名譽受損之問題，而本件僅係審酌上訴人甲○○身體遭
          受侵害之精神痛苦，故此均非本院審酌本件慰撫金數額應衡量之點。
    四、按給付有確定期限者，債務人自期限屆滿時起，負遲延責任；給付無確定期
        限者，債務人於債權人得請求給付時，經其催告而未為給付，自受催告時起
        ，負遲延責任；民法第二百十九條第一、二項前段分別定有明文。又遲延之
        債務，以支付金錢為標的者，債權人得請求依法定利率計算之遲延利息；但
        約定利息較高者，仍從其約定利率；而應付利息之債務，其利率未經約定，
        亦無法律可據者，週年利率為百分之五；亦為同法第二三三條第一項及第二
        ０三條所明定。查上訴人甲○○請求上訴人乙○○賠償之金額，並未定有給
        付之期限，則上訴人甲○○請求自附帶民事訴訟起訴狀繕本送達上訴人乙○
        ○之翌日起，按週年利率百分之五計算之利息，並未逾上開規定之範圍，自
        無不合；而上訴人甲○○附帶民事訴訟起訴狀繕本係於九十三年十一月九日
        由上訴人乙○○當庭簽收（詳原審卷第三頁反面），則上訴人甲○○請求上
        訴人乙○○自九十三年十一月十日起至清償日止，按週年利率百分之五計算
        之利息，洵屬正當。
    五、綜上所述，上訴人甲○○主張其遭到上訴人乙○○及另一綽號「阿力」之男
        子，共同毆打致傷，受有精神上之痛苦，而請求上訴人乙○○賠償其精神上
        之損害，於四萬元之範圍內及自九十三年十一月十日起算遲延利息，洵屬正
        當，應予准許。至其請求上訴人乙○○賠償之金額超過上開應准許之部分，
        即非正當，要難准許，應予駁回。至上訴人甲○○另主張其因上訴人乙○○
        誣告所受之精神賠償部分，由於非本件刑事判決所認定之犯罪事實，故此部
        分之附帶民事訴訟並非合法，而應併予駁回。原審未詳查上訴人甲○○主張
        因上訴人乙○○誣告所受之精神上損害賠償乃不合法，而於審酌本件慰撫金
        數額時併予考量，容有未恰，自應由本院將此部分撤銷改判。又民事訴訟法
        第四六六條第一項所定得上訴第三審之利益額數，業經司法院於九十一年一
        月二十九日以（九一）院台廳民一字第０三０七五號函提高為一百五十萬元
        ，並定於九十一年二月八日起實施。而本件命上訴人乙○○給付上訴人甲○
        ○之金額為四萬元，而駁回上訴人甲○○請求之金額為二十六萬元，均未逾
        一百五十萬元，是以本判決經本院宣示後即告確定（刑事訴訟法第五０六條
        第一項、民事訴訟法第三九八條第二項前段參照），兩造對本判決均不得提
        起第三審上訴，而上訴人甲○○勝訴部分自亦無假執行之問題。至兩造其餘
        主張及舉證，均不影響本院所為前開論斷，自無再予一一審論之必要，附此
        敘明。
六、據上論結，上訴人乙○○之上訴，一部分有理由，一部分無理由，上訴人甲○○
    之上訴為無理由，依刑事訴訟法第四百九十條、第五百零二條第一項，判決如主
    文。
中    華    民    國      九十四      年      三      月      十        日
                                  臺灣高等法院臺南分院刑事第五庭
                                      審判長法官  楊    明    章
                                法官  沈    揚    仁
                                            法官  戴    勝    利
右正本證明與原本無異。
兩造均不得上訴。
                                      法院書記官  李    珍    鳳
中    華    民    國      九十四      年      三      月      十        日
